【裁判字號】    92,家訴,2
【裁判日期】    920324
【裁判案由】    撤銷收養
【裁判全文】
臺灣花蓮地方法院民事判決                        九十二年度家訴字第二號
    原      告  甲○○
    訴訟代理人  李鐘鈷
    被      告  乙○○
    訴訟代理人  郭榮清
右當事人間請求撤銷收養事件，本院判決如左：
    主      文
原告甲○○與被告乙○○間之收養關係應予撤銷。
訴訟費用由被告負擔。
    事      實
甲、原告方面：
  一、聲明：如主文第一項所示。
  二、陳述：
      緣原告於民國（下同）二十五年十月二十九日出生，嗣於三十七年六月十五日
      經郭境盛（業於七十二年十月二十四日往生）、乙○○夫妻共同收養，惟查養
      母乙○○係十年四月二十六日生，與原告相差未達二十歲，違反民法第一０七
      三條之規定，爰依法訴請撤銷兩造間之收養關係。
  三、證據：提出戶籍謄本、收養同意書、戶籍登記聲請書等件為證。
乙、被告方面：
  一、聲明：對於原告請求撤銷兩造間之收養關係並沒有意見。
  二、陳述：
      被告乙○○確實係十年四月二十六日生，收養當時與原告甲○○也的確是相差
      未達二十歲，違反民法第一０七三條之規定，同意原告訴請撤銷兩造間之收養
      關係。
    理      由
一、按收養者之年齡，應長於被收養者二十歲以上，於民法第一千零七十三條固定有
    明文，惟收養子女如違反前揭規定，僅得向法院請求撤銷收養，而非當然無效，
    曾經司法院著有院解字第三一二○號解釋。又按我國民法親屬編，雖於七十四年
    六月三日修正公布，並自同年六月五日生效。修正前對於收養子女違反第一千零
    七十三條收養者之年齡應長於被收養者二十歲以上規定者，僅得向法院請求撤銷
    ，並非當然無效（司法院大法官會議釋字第八十七號解釋參照）。修正後第一千
    零七十九條之一則明文規定，收養子女如違反第一千零七十三條之規定者，無效
    。如其收養日期，係在修正生效前，依照民法親屬編施行法第一條規定：「關於
    親屬之事件……，其在修正前發生者，除本施行法有特別規定外，並不適用修正
    後之規定。」，是收養者未長於被收養者二十歲以上之收養，如在民法親屬編七
    十四年六月三日修正公布前為之者，並不適用修正後之規定，而仍應解為該收養
    並非當然無效，僅得向法院請求撤銷，合先敘明。
二、本件原告主張兩造有收養關係，為被告所不爭執，且有戶籍謄本、收養同意書、
    收養登記申請書各一件附卷可稽，堪信此部分之事實為真實。又原告主張其養母
    即被告乙○○並未長於原告二十歲以上等情，經本院查閱戶籍謄本記載，原告甲
    ○○為二十五年十月二十九日生，被告乙○○則為十年四月二十六日生，經計算
    其等年齡相差並未達二十歲，且兩造間之收養係於三十七年六月十五日為之（見
    收養同意書與收養登記申請書所載），且為被告所不爭執，堪信原告此部分之主
    張亦為真實。稽諸上揭所述，本案收養者即被告之年齡並未長於被收養者即原告
    二十歲以上，且其等收養日期又在民法親屬編七十四年六月三日修正之前，則其
    等間之收養並非當然無效，而係得請求法院撤銷，故原告請求本院撤銷兩造間之
    收養關係，為有理由，應予准許。
據上論結，本件原告之訴為有理由，依民事訴訟法第七十八條，判決如主文。
中      華      民      國    九十二    年      三      月    二十四    日
                              臺灣花蓮地方法院家事法庭
                                  法    官  林  國  泰
右正本証明與原本無異。
如對本判決不服，應於送達後廿日內，向本院提出上訴狀（應抄附繕本）。
                                  法院書記官
中      華      民      國    九十二    年      三      月    二十四    日


司法院資訊處製作；財團法人民間司法改革基金會備份。
